【裁判字號】    95,簡上,71
【裁判日期】    950831
【裁判案由】    違反電信法
【裁判全文】
臺灣花蓮地方法院刑事判決              95年度簡上字第71號
上  訴  人    臺灣花蓮地方法院檢察署檢察官
被      告    卯○○
上列被告因違反電信法案件，上訴人不服本院鳳林簡易庭95年度
林簡字第40號中華民國95年5 月19日第一審判決（聲請簡易判決
處刑案號：95年度偵字第1572號；併案案號：95年度偵字第2562
號、95年度偵字第1899號）提起上訴，暨檢察官移請併案審理（
95年度偵字第3046號、95偵字第3741號），本院管轄之第二審合
議庭判決如下：
    主  文
原判決撤銷。
卯○○連續意圖為自己不法之利益，以有線方式，盜接他人電信
設備通信，處有期徒刑陸月，如易科罰金，以銀元參佰元即新臺
幣玖佰元折算壹日。扣案之美工刀壹支、電話機壹部及電話線壹
綑，均沒收。
    事  實
一、卯○○基於意圖為自己不法利益之概括犯意，於民國94年12
    月31日晚間23時許起，至95年4月27日凌晨2時23分許止，連
    續在附表所示之時間、地點，持其所有之美工刀等工具，將
    如附表所示寅○○等被害人所有或使用之有線電話線割開電
    線絕緣層插置在其自備之電話機之方式，盜接上揭被害人等
    人之電信設備，撥打至0000000000轉8130等色情電話專線，
    致使中華電信股份有限公司誤以為係上揭被害人等人或獲受
    渠等授權使用之人所撥打，而提供電信服務，使卯○○因而
    獲得相當於如附表所示通話服務之不法利益。期間其於95年
    2 月26日晚間22時50分許，卯○○在花蓮縣瑞穗鄉○○村○
    ○路○段127 號瑞祥活動中心盜打情色電話時，當場為警查
    獲，並扣得其有所有並供作案用之美工刀1支、電話機1部及
    電話線1綑等物。
二、案經花蓮縣警察局鳳林分局報請臺灣花蓮地方法院檢察署偵
    查聲請簡易判決處刑暨移請併案審理（95年度偵字第2562號
    、95年度偵字第1899號、95年度偵字第3046號及95偵字第37
    41號）。
    理  由
一、上開事實，迭據被告卯○○於警詢、偵查及本院審理時均自
    白不諱，核與證人寅○○、辰○○、辛○○、丙○○、己○
    ○、子○○、甲○○、丑○○、丁○○、戊○○、癸○○、
    庚○○、壬○○等人於警詢或偵查中證述之情節相符，並有
    卷附相關市話客戶異常超次機線設備檢驗報告、花蓮營運電
    話異常處理報告、客戶來話查詢單、中華電話繳費通知單、
    中華電信通話明細表、現場圖、現場照片多幀（詳如附表證
    據欄所示）及扣案之美工刀1 支、電話機1部及電話線1綑在
    卷可稽，足徵被告之自白確與事實相符，本件事證明確，被
    告犯行堪以認定，應依法論科。
二、按電信法第56條第1 項之罪，以意圖為自己或第三人不法之
    利益，使用有線、無線或其他電磁方式，盜接或盜用他人電
    信設備通信者為要件。本罪之處罰詐得免繳電信通信費用之
    不法利益規定，乃刑法詐欺得利罪之特別法，依特別法優於
    普通法之原則，自毋庸再論以刑法詐欺得利罪。且按本罪構
    成要件所稱以有線、無線或其他電磁方式，盜接或盜用他人
    電信設備通信者，並不限於以盜拷他人行動電話之序號、內
    碼等資料於自己之手機內，為盜用之唯一方式，其他諸如：
    利用他人住宅內之有線電話，盜打他人電話為通信行為；或
    在住宅外之電話接線箱內，盜接他人之有線電話線路，以自
    己之電話機盜打他人電話為通信行為；或意圖為自己不法之
    所有，竊取他人之行動電話手機，進而為盜打通信之行為；
    或僅以使用竊盜之意思，擅取他人之行動電話手機為盜打通
    信之行為等，不一而足，皆成立本罪。復按修正刑法2條第1
    項規定行為後法有變更者，適用行為時法，但行為後之法律
    有利於行為人者，適用最有利於行為人之法律。查被告行為
    後，有關刑法第56條連續犯及第41條第1 項前段易科罰金等
    規定均有變更，於94年2月2日修正公布，並於95年7月1日施
    行，茲就上開法條新舊法比較後，綜被告罪刑之結果（均詳
    如附件），行為後（即新法）之規定均未有利於被告，故應
    適用行為時之法律（最高法院95年第8 次刑事庭會議決議可
    資參照），先予敘明。
三、核被告所為，係犯刑法電信法第56條第 1項之盜接他人電信
    設備通信罪。被告就多次盜接被害人電話通信之行為，時間
    緊接，犯罪構成要件相同，仍係基於概括犯意為之，為連續
    犯，應依修正前刑法第56條規定論以一罪，並加重其刑。又
    檢察官雖僅就附表編號11、12、14所示被告盜接他人電信設
    備犯行部分聲請簡易判決處刑，並未就被告所為附表編號 1
    至10及編號13、15等被告盜接他人電信設備犯行部分犯行部
    分予以聲請簡易判決處刑，然上開部分與聲請簡易判決處刑
    部分既有連續犯之裁判上一罪關係，自為聲請簡易判決處刑
    效力所及，且上開部分亦經檢察官聲請併案審理（即95年度
    偵字第1899號、95年度偵字第2562號、95年度偵字第3046號
    及95偵字第3741號案件），本院依法自應一併審理，附此敘
    明。
四、原審認被告罪證明確，而予論罪科刑，固非無見，惟原判決
    未及審究被告所為附表編號10、13、15所示盜接他人電信
    設備之犯行（即檢察官請求併案審理之95年度偵字第3046號
    、95偵字第3741號案件案件部分）及刑法第56條連續犯及
    第41條第1 項前段易科罰金等規定，於95年7月1日修正後施
    行，未及比較適用新舊法，尚有未洽，檢察官上訴就上開
    部分原審未審究為指摘，非無理由，原判決既有上述可議之
    處，即屬不能維持，應由本院合議庭將原判決撤銷。爰審酌
    被告犯罪之動機、目的、手段、犯罪所生之損害，其業已賠
    償中華電信公司損失新臺幣（下同）7,406 元及賠償附表編
    號15被害人黃瑜5000元，此有中華電信公司花蓮營運處政風
    室出具明之證明書及和解書各1 紙在卷可佐，及犯後坦承犯
    行等一切情狀，量處如主文所示之刑，並依修正前刑法第41
    條第1 項前段諭知易科罰金之折算標準，以示懲儆。末按電
    信法第60條規定：「犯第56條至第58條之罪者，其『電信器
    材』，不問屬於犯人與否，沒收之。」，故扣案之電話機 1
    部及電話線1 綑皆屬於電信器材，對於該等扣案之電信器材
    ，不問屬於犯人與否，均應依電信法第60條之規定宣告沒收
    。至於扣案之美工刀1 支，既為被告所有並犯罪所用之物，
    則應依刑法第38條第1項第2款之規定，宣告沒收。另被告犯
    附表編號10、13犯行所使用之美工刀及電話機等工具並未扣
    案，依卷內證據資料難認上開物品現仍存在，為免將來執行
    困難，故不另為沒收之諭知。
據上論斷，應依刑事訴訟法第455條之1 第3項、第369條第1項前
段、第364條、第299條第1項前段，電信法第56條第1項、第60條
，刑法第2條第1項前段、第11條前段，修正前刑法第56條、第41
條第1 項前段，刑法第38條第1項第2款，罰金罰鍰提高標準條例
第1條前段，修正前罰金罰鍰提高標準條例第2條，現行法規所定
貨幣折算新臺幣條例第2條，判決如主文。
本案經檢察官乙○○到庭執行職務。
中    華    民    國    95    年    8     月    31    日
                        台灣花蓮地方法院刑事第三庭
                              審判長法  官  鄭培麗
                                    法  官  楊仲農
                                    法  官  張嘉芬
上列正本證明與原本無異。
本件不得上訴。
                                    書記官  陳雅君
中    華    民    國    95    年    9     月    1     日
附錄本判決論罪之法律條文：
電信法第56條第1項：
意圖為自己或第三人不法之利益，以有線、無線或其他電磁方式
，盜接或盜用他人電信設備通信者，處五年以下有期徒刑，得併
科新台幣一百五十萬元以下罰金。
附件：
┌───┬───────┬────────┬──────┐
│比較  │舊刑法於本案適│新刑法於本案適用│依從舊從輕原│
│法條  │用之法律效果  │之法律效果      │則比較結果  │
├───┼───────┼────────┼──────┤
│刑法第│連續數行為而犯│刪除（原則上數犯│本條從舊刑法│
│56條  │同一之罪名者，│罪行為依數罪併罰│較有利於被告│
│      │以一罪論（即依│處斷）          │            │
│      │裁判上一罪處斷│                │            │
│      │）。得加重其刑│                │            │
│      │至二分之一。  │                │            │
├───┼───────┼────────┼──────┤
│刑法第│依修正前罰金罰│如易科罰金，以新│本條從舊刑法│
│41條第│鍰提高標準條例│臺幣1,000元、   │較有利於被告│
│1項前 │第2條規定，易 │2,000元或3,000元│            │
│段    │科罰金數額提高│折算1日         │            │
│      │為100倍，如易 │                │            │
│      │科罰金，以銀元│                │            │
│      │300元即新臺幣 │                │            │
│      │900元折算1日  │                │            │
├───┴───────┴────────┴──────┤
│綜合比較結果：                                        │
│本案綜其全部罪刑之比較，無論連續犯、易科罰金之規定新刑│
│法均未較有利於被告，故本案被告均應一體適用行為時即舊刑│
│法。                                                  │
└───────────────────────────┘


司法院資訊處製作；財團法人民間司法改革基金會備份。
